【裁判字號】    97,交易,40
【裁判日期】    970826
【裁判案由】    過失致死
【裁判全文】
臺灣臺東地方法院刑事判決              97年度交易字第40號
公  訴  人  臺灣臺東地方法院檢察署檢察官
被      告  甲○○
上列被告因過失致死案件，經檢察官提起公訴（97年度偵字第
1124號），本院依簡式審判程序審理，判決如下：
    主  文
甲○○因過失致人於死，處有期徒刑陸月，如易科罰金，以新臺
幣壹仟元折算壹日。緩刑貳年。
    事  實
一、甲○○於民國97年4月5日下午4時14分，駕駛車牌號碼2632-
    PB號自用小客貨車搭載林秋蘭，沿臺東縣太麻里鄉○○○○
    路由北往南方向行駛，途經臺九線409公里900公尺處，本應
    注意車前狀況，並隨時採取必要安全措施，及在劃有分向限
    制線之路段，不得駛入來車之車道內，而依當時天候晴，日
    間自然光線，柏油路面乾燥無缺陷及障礙物，肇事路段雖係
    上坡彎道，然並無不能注意之情事，竟仍疏未注意致跨越中
    心分向限制線，而駛入對向車道，適陳清來亦駕駛車牌號碼
    1613-QA號自用小客車搭載張淑美、楊秀雄及陳水源行經該
    處，因閃避不及，發生碰撞，甲○○所駕駛之上開自用小客
    貨車向後滑行，再撞及同向隨後行駛由黃煥光所駕駛車牌號
    碼YU-1479號自用小客貨車，致林秋蘭、張淑美、楊秀雄（
    過失傷害部分均未據告訴）及陳水源均受有傷害。黃煥光見
    狀旋即撥打電話報警，經臺東縣警察局大武分局警員到場處
    理。嗣陳水源經送往馬偕紀念醫院臺東分院急救，仍因第5
    、6頸椎骨折脫位併脊髓損傷、頭部外傷併臚內出血，延至
    翌（6）日上午7時30分傷重不治死亡。
二、案經臺灣臺東地方法院檢察署檢察官據報相驗後自動檢舉偵
    查起訴。
    理  由
一、本件檢察官認被告涉犯刑法第276第1項之過失致死罪嫌而提
    起公訴，係屬刑事訴訟法第376條第1款所定之罪，依同法第
    284條之1規定，第一審得由法官一人獨任審判。
二、訊據被告甲○○對於上開犯罪事實，業於本院準備程序及審
    理時坦承不諱（見本院卷第16及19頁），核與證人黃煥光於
    警詢中；陳清來於警詢及偵查時證述之情節大致相符（見97
    年度相字第75號卷第7至9、68、69及75至77頁），並有臺東
    縣警察局大武分局處理相驗案件初步調查報告暨報驗書、道
    路交通事故現場圖、道路交通事故調查報告表(一)、(二)-1及(二)
    -2各1紙、刑案現場照片11張、馬偕紀念醫院臺東分院診斷
    證明書1紙、相驗照片24張、肇事車輛車內外跡證照片24張
    、臺灣臺東地方法院檢察署97甲字第075號相驗屍體證明書1
    紙、臺灣臺東地方法院檢察署97年度東檢相字第075號法醫
    檢驗報告書、相驗筆錄、臺灣省花東區車輛行車事故鑑定委
    員會97年5月23日花東鑑字第0976100777號函檢附該會鑑定
    意見書及臺灣臺東地方法院檢察署檢察官97年相字第75號相
    驗報告書各1份附卷可稽（見97年度相字第75號卷第3、11至
    20、32至67及78至82頁），足認被告上開任意性自白確與事
    實相符，應可採信。
三、按汽車駕駛時，駕駛人應注意車前狀況，行經彎道及坡路時
    並應減速慢行，並隨時採取必要之安全措施；在劃有分向限
    制線之路段，不得駛入來車之車道內，道路交通安全規則第
    94條第3項、第93條第1項第3款及第97條第1項分別定有明文
    ，被告甲○○既領有合格之駕駛執照（見97年度相字第75號
    卷第13頁所附道路交通事故調查報告表(二)-1「駕駛資格情形
    」欄所載），對於上開法定注意義務自不能諉為不知。而案
    發當時天候晴，日間自然光線，柏油路面乾燥無缺陷及障礙
    物，肇事路段雖係上坡彎道，然並無不能注意之情事，有道
    路交通事故調查報告表(一)1紙在卷可佐，詎被告應注意，並
    能注意，而疏未注意，竟駕駛前揭自用小客貨車跨越中心分
    向限制線，駛入對向車道，適陳清來駕駛車牌號碼1613-QA
    號自用小客車搭載被害人陳水源等行經該處，因閃避不及，
    發生碰撞，致被害人陳水源受有第5、6頸椎骨折脫位併脊髓
    損傷、頭部外傷併臚內出血之傷害，經送醫急救，仍因傷重
    不治死亡。而被告駕駛自用小客貨車行經彎道，跨越中心分
    向限制線，侵入來車道，為本件肇事原因，亦有臺灣省花東
    區車輛行車事故鑑定委員會97年5月23日花東鑑字第0976100
    777號函檢附該會鑑定意見書1份附卷為憑，足徵被告就本件
    車禍事故之發生，顯有過失。又被告之過失行為既肇致被害
    人陳水源死亡之結果，則其過失行為與被害人陳水源死亡之
    結果間，自有相當因果關係。綜上所述，本件事證已臻明確
    ，被告前揭犯行洵堪認定，應予依法論科。
四、核被告甲○○所為，係犯刑法第276條第1項之過失致人於死
    罪。被告自己承認其於本件車禍事故發生當時，旋因受傷陷
    入昏迷狀態（見97年度相字第75號卷第5、6頁；本卷第20頁
    及背面），迨清醒後，始為警通知於97年4月7日前往臺東縣
    警察局大武分局太麻里分駐所製作警詢（調查）筆錄，是被
    告既非對於尚未發覺之犯罪向有偵查權限之警員陳明為肇事
    者，難認與自首之要件相符，自無從依據刑法第62條前段之
    規定減輕其刑。卷附臺東縣警察局道路交通事故肇事人自首
    情形紀錄表記載「報案人或勤指中心轉來資料未報明肇事人
    姓名，處理人員前往現場處理時，甲○○在場，並當場承認
    為肇事人」云云（見97年度相字第75號卷第23頁），顯與事
    實有所出入，委難憑採，附此敘明。爰審酌被告因一時疏失
    ，貿然於劃有分向限制線之上坡彎道駕車駛入對向車道，因
    而肇事，致被害人陳水源死亡，其過失程度雖屬重大，對被
    害人家屬所生危害亦非輕微，然念及被告素行尚可，犯後復
    未逃避責任，已與告訴人即被害人家屬乙○○等於本院審理
    中當庭達成民事上和解，被告同意賠償被害人家屬新臺幣
    240萬元（含強制汽車責任險及肇事車輛所有人加保之第三
    人責任險之保險給付），並已坦承犯行，犯罪後態度良好，
    暨獲被害人家屬諒解等一切情狀，量處如主文所示之刑，併
    諭知易科罰金之折算標準。被告雖曾因違反勞工安全衛生法
    案件，經臺灣雲林地方法院以88年度易字第703號判處有期
    徒刑4月，緩刑2年確定，然緩刑期滿未經撤銷緩刑之宣告，
    其刑之宣告已失其效力，此外即別無任何前科等情，有臺灣
    高等法院被告前案紀錄表1紙在卷可按，其因一時疏忽，偶
    罹刑章，經此車禍賠償及偵、審程序之教訓，應可知所警惕
    ，信無再犯之虞，兼衡公訴人於本院審理時亦表示被告已與
    被害人家屬達成和解，請求予被告緩刑之機會（見本院卷第
    20頁背面），本院因認前開對被告所宣告之刑，以暫不執行
    為適當，爰併予宣告緩刑2年，以勵自新。
據上論斷，應依刑事訴訟法第284條之1、第273條之1第1項、第
299條第1項前段，刑法第276條第1項、第41條第1項前段、第74
條第1項第1款，刑法施行法第1條之1第1項、第2項前段，判決如
主文。
本案經檢察官劉仲慧到庭執行職務
中    華    民    國    97    年    8     月    26    日
                    交通法庭    法  官  康文毅
以上正本證明與原本無異。
如不服本判決應於收受本判決後10日內向本院提出上訴書狀；上
訴書狀應敘述具體理由。未敘述上訴理由者，應於上訴期間屆滿
後20日內向本院補提理由書狀（均須按他造當事人之人數附繕本
）。「切勿逕送上級法院」。
告訴人或被害人對於本判決如有不服，請書具不服之理由狀，請
求檢察官上訴者，其上訴期間之計算係以檢察官收受判決正本之
日期為準。
中    華    民    國    97    年    8     月    26    日
                                書記官  林傳坤
附錄本案論罪科刑法條全文：
中華民國刑法第276條
因過失致人於死者，處2年以下有期徒刑、拘役或2千元以下罰金
。
從事業務之人，因業務上之過失犯前項之罪者，處5年以下有期
徒刑或拘役，得併科3千元以下罰金。


司法院資訊處製作；財團法人民間司法改革基金會備份。
